臺灣高等法院臺中分院刑事判決
111年度上訴字第606號

上  訴  人  
即  被  告  曹瑞昌
選任辯護人  黃紫芝律師（法扶律師）
上列上訴人即被告因傷害致死案件，不服臺灣南投地方法院110
年度訴字第159號中華民國111年1月5日第一審判決（起訴案號：
臺灣南投地方檢察署109年度偵字第3897號、第3915號），提起
上訴，本院判決如下：
    主  文
原判決撤銷。
曹瑞昌犯傷害致人於死罪，累犯，處有期徒刑伍年。
    事  實
一、緣曹瑞昌與張水壽係朋友，張水壽暫居友人張○○、陳○○在南
    投縣○○市○○路0000號之住處，曹瑞昌與張水壽平日時常同聚
    飲酒。而張水壽前自民國109年5、6月某日起，陸續向曹瑞
    昌借款花用，迄今尚積欠曹瑞昌新臺幣（下同）約1000元，
    曹瑞昌多次向張水壽催討未果，2人迭有爭執。曹瑞昌於109
    年8月12日晚間6時許起，獨自1人在位於南投縣○○市○○路000
    0巷00號對面工寮飲酒，張水壽則由不知情之友人許○○搭載
    至上開工寮內，與曹瑞昌共同飲酒，席間2人再因債務問題
    發生齟齬，張水壽向曹瑞昌口稱：「以後不要在一起」等語
    ，後張水壽與許○○於同（12）日晚間6時45分許先行離去，
    曹瑞昌隨後自行離開上開工寮外出購物，再行返回其位於南
    投縣○○市○○里○○路0000巷00號之住處；後曹瑞昌應友人邀約
    ，於同日晚間9時許，至南投縣○○市○○路0000號萊爾富便利
    商店外飲酒，曹瑞昌飲酒至109年8月13日凌晨2時許步行返
    家，然曹瑞昌於返家途中，再度想起張水壽所積欠之款項，
    遂步行至張○○、陳○○上開住處找尋張水壽，並邀張水壽前往
    南投縣○○市○○里○○路0000號之鳳山寺後方涼亭內，曹瑞昌再
    度向張水壽催討債務，2人再起爭執，曹瑞昌心生不滿，其
    主觀上雖無致張水壽於死之故意，惟客觀上可預見胸部、腹
    部等部位均為人體之重要部位，如對人之胸部、腹部等部位
    加以用力踢踹，將使人軀幹內部之臟器受創，可能導致死亡
    之結果，竟仍基於傷害之犯意，先將與其發生拉扯之張水壽
    用力甩開，張水壽隨即倒地，致張水壽之頭部等處撞擊至上
    開涼亭水泥地面，曹瑞昌開始用力以腳踹往當時側躺在地之
    張水壽臀部、背部等處多下，見張水壽試圖爬起，曹瑞昌持
    續用腳大力踢踹張水壽之胸部，不讓張水壽爬起，期間見張
    水壽不堪疼痛而欲起身，曹瑞昌再度用腳將張水壽踹倒在地
    ，而持續對張水壽之胸部及腹部等處踹踢約10分鐘，致張水
    壽受有頭部血腫10X10公分、右鎖骨變形、多處鈍力傷致肋
    骨骨折（氣血胸）、脾臟裂傷（腹腔出血）及廣泛性瘀傷等
    傷害，並將張水壽留在上開涼亭後而於同（13）日凌晨2時2
    2分許前自行離去，後於同（13）日凌晨5時43分許，路人張
    ○○騎腳踏車行經鳳山寺後方涼亭處，見張水壽仰躺上開涼亭
    旁，隨即報警處理，嗣張水壽經送往衛生福利部南基醫院救
    治，然已因上開傷勢導致出血性休克死亡。而曹瑞昌於犯罪
    未被發覺前，向警員坦承其為行為人，並接受裁判。 
二、案經張水壽之胞弟張○○訴由南投縣政府警察局南投分局報告
    及臺灣南投地方檢察署檢察官簽分偵查起訴。
    理  由
一、證據能力：
　 ㈠按被告以外之人於審判外之言詞或書面陳述，除法律有規定
     者外，不得作為證據；又被告以外之人於審判外之陳述，
     雖不符刑事訴訟法第159條之1至第159條之4之規定，而經
     當事人於審判程序同意作為證據，法院審酌該言詞陳述或
     書面陳述作成時之情況，認為適當者，亦得為證據。當事
     人、代理人或辯護人於法院調查證據時，知有第159條第1
     項不得為證據之情形，而未於言詞辯論終結前聲明異議者
     ，視為有前項之同意，刑事訴訟法第159條第1項及第159條
     之5分別定有明文。經查，本判決下列所引用上訴人即被告
     曹瑞昌（下稱被告）以外之人於審判外書面或言詞之陳述
     ，檢察官、被告及其辯護人均表示沒有意見，而不爭執其
     證據能力（見本院卷第87頁），迄本院言詞辯論終結前亦
     均未聲明異議，本院審酌上開證據資料作成時之情況，尚
     無違法不當或證明力明顯過低之瑕疵，認為以之作為證據
     應屬適當，依上開規定，自有證據能力。
  ㈡次按除法律另有規定外，實施刑事訴訟程序之公務員因違背
    法定程序取得之證據，其有無證據能力之認定，應審酌人權
    保障及公共利益之均衡維護，刑事訴訟法第158條之4定有明
    文。本案以下所引用之非供述證據，並無證據顯示係實施刑
    事訴訟程序之公務員違背法定程序所取得，且經本院於審理
    時合法踐行調查程序，自應認均具有證據能力，得作為證據
    。　
二、認定犯罪事實所憑之證據及理由:  
　㈠訊據被告對於上開犯罪事實於警詢時、偵查中、原審訊問時
    、準備程序、審理中及本院準備程序暨審理中均坦承不諱（
    見警卷第5至10頁，他卷第165至167頁、第177至181頁，偵
    字第3897號卷第69至70頁、第75至76頁，偵第3915號卷第15
    7至158頁，聲羈卷第19至24頁，原審卷第148、216頁，本院
    卷第83、111頁），並經證人張○○（被害人張水壽之弟）於
    警詢時、偵查中指訴（見相卷第21至23頁、第95頁、第311
    頁、第571頁，他卷第170至171頁、偵字第3915號卷第174頁
    ）、證人即發現被害人倒地並報案之張○○於警詢時（見相卷
    第33至37頁）、證人即經被告告知被害人死亡之賴○○於警詢
    時（見相卷第181至187頁）、證人即案發前與被告及被害人
    飲酒之許○○於警詢時、偵查中（見相卷第197至201頁、偵字
    第3897號卷第11至12頁）、證人即被害人友人陳○○、張○○於
    警詢時、偵查中（見相卷第211至215頁、第219至225頁，偵
    字第3897號卷第12至13頁）、證人即承辦外勤相驗之員警陳
    ○○於偵查中（見偵字第3897號卷第82至83頁）、證人即南投
    縣政府警察局南投分局鳳鳴派出所所長陳○○於原審審理中（
    見原審卷第217至218頁）證述，及鑑定人蔡崇弘法醫師於偵
    查中陳述（見相卷第311頁）在卷。並有南基醫院法醫參考
    病歷摘要影本1份（見警卷第1頁）、南投縣政府警察局南投
    分局偵查隊當事人酒精測定紀錄表1 份（見警卷第11頁）、
    南投縣政府警察局南投分局鳳鳴派出所訪查紀錄表1 份（見
    警卷第17頁）、指認犯罪嫌疑人紀錄表1份（見警卷第28至3
    0頁）、指認犯罪嫌疑人紀錄表1份（見警卷第34至36頁）、
    指認犯罪嫌疑人紀錄表1份（見警卷第44至46頁）、案發現
    場GOOGLE路線圖（警卷第47頁）、刑案現場照片35張（見警
    卷第48至54頁、第56至66頁）、刑案現場圖1份（見警卷第5
    5頁）、急救過程照片42張（見警卷第67至87頁）、南投縣
    政府警察局南投分局處理相驗案件初步調查報告暨報驗書1
    份（見他卷第12頁）、臺灣彰化地方檢察署值勤中心受理相
    驗案件聯絡事項表1份（見他卷第13至14頁）、南投縣政府
    警察局南投分局處理相驗案件檢核表1 份（見他卷第15頁）
    、南投縣政府警察局南投分局轄張水壽死亡案現場初步勘察
    報告1份（見他卷第58、59頁）、相驗照片75張（見他卷第1
    20至157頁）、臺灣彰化地方檢察署相驗屍體證明書2份（見
    相卷第333、567頁）、臺灣彰化地方檢察署法醫毒物案件送
    驗單1份（見相卷第337頁）、臺灣彰化地方檢察署檢驗報告
    書1份（見相卷第339至557頁）、臺灣彰化地方檢察署法醫
    解剖報告書1份（見相卷第559-565頁）、解剖影像、照片光
    碟各1份（彌封袋內）、南投縣政府警察局刑事案件現場勘
    察報告(南投分局轄張水壽遭曹瑞昌傷害致死案)1份（見偵
    卷第92至95頁）、刑案現場及相驗照片70張（見偵卷第96至
    130頁）、南投縣政府警察局南投分局勘察採證同意書2份（
    見偵卷第132至133頁）、刑事案件證物採驗紀錄表1份（見
    偵卷第134頁）、內政部警政署刑事警察局鑑定書1份（見偵
    卷第135至138頁）、南投縣政府警察局南投分局扣押筆錄、
    扣押物品目錄表各1 份（見偵卷第152至156頁）、南投縣政
    府警察局南投分局110 年9月23日投投警偵字第1100018441
    號函暨檢附員警職務報告2份、內政部警政署刑事警察局109
    年9月29日刑生字第1090090841號鑑定書、南投縣政府警察
    局刑事案件現場勘察報告、照片70張及現場模擬暨鳳鳴派出
    所駐地監視錄影畫面光碟1片（見原審卷第87至137頁及證物
    袋）、臺灣彰化地方檢察署檢驗、鑑定結果補充報告書（見
    原審卷第161頁）、南投縣政府警察局南投分局110年10月28
    日投投警偵字第1100021154號函暨檢附勤務指揮中心受理11
    0報案紀錄表（見原審卷第195至197頁）在卷可憑，並有藍
    白拖鞋1雙扣案可佐，足認被告之自白應與事實相符而可採
    信。
  ㈡又檢察官會同法醫師對被害人屍體解剖及囑託法務部法醫研
    究所進行解剖鑑定，鑑定結果認為：死者張水壽因遭他人鈍
    力傷，造成肋骨骨折（氣血胸）、脾臟裂傷（腹腔出血）、
    廣泛性瘀傷等傷害，導致出血性休克死亡，有臺灣彰化地方
    檢察署法醫解剖報告書1份在卷可憑，足見被告踢踹被害人
    胸部、腹部、臀部、背部等身體部位之傷害行為，與被害人
    之死亡結果間具有相當因果關係。另依監視器畫面截圖（見
    警卷第52至54頁）所示，於109年8月13日凌晨2時1分許，攝
    得被告走路前往證人陳○○、張○○住處找被害人之影像，於10
    9年8月13日凌晨2時22分許攝得其徒步返家之影像，並有案
    發現場GOOGLE路線圖（見警卷第47頁）在卷可憑，可知本件
    被告踢踹毆打被害人時間應於109年8月13日凌晨2時1分許至
    凌晨2時22分許期間，另鑑定人蔡崇弘法醫回覆原審以：死
    後體溫變化受環境、衣著、體況（如疾病、酒精、毒藥物..
    ）等影響，屍冷的溫度下限是環境溫度，人死亡後的首10小
    時內，每小時體溫約下降1度C。依南基醫院急診體溫紀錄31
    .1度計算，36.5-31.1＝5.4，死者於109年8月13日6時27分到
    院檢傷，推估死亡時間約為8月13日凌晨1時前後，有鑑定結
    果補充報告書（見原審卷第161頁）在卷可憑，從而，被告
    於警詢時供稱其係於109年8月13日凌晨2時許在萊爾富喝完
    啤酒離開前往證人陳○○、張○○住處找被害人，再與被害人一
    同前往鳳山寺涼亭，雙方發生爭執後，其踢踹毆打被害人等
    情（見警卷第7頁），與上開事證及報告推估死亡之時間（
    即凌晨1時後）相符，應堪採信。
  ㈢按加重結果犯，以行為人對於加重結果之發生有預見之可能
    ，能預見而不預見者為要件，在傷害致人於死罪，以行為人
    對於傷害行為有犯意，對於死亡之結果客觀上「能預見」而
    主觀上「不預見」者為限（最高法院102年度台上字第2029
    號判決參照）。查被告與被害人為朋友關係，此為證人賴○○
    於警詢時證稱被告與被害人就像難兄難弟，感情時好時壞等
    語（警卷第26頁），並經被告供述在卷，況且被告於案發前
    有與被害人共同飲酒，可見被告與被害人應無任何深仇大恨
    ，被告應無致被害人於死地之必要，衡情被告主觀上應僅出
    於傷害之故意而不預見被害人死亡。然人體胸部、腹部內有
    重要器官，為要害部位，而被告以腳持續大力朝人體身體要
    害之胸部、腹部直接踢踹，將傷及胸部及腹部而導致死亡結
    果，客觀上為一般人所知悉，則被告對被害人為上開行為時
    ，固然僅有普通傷害之犯意，然對致生死亡之結果，客觀上
    並非不能預見，且該死亡之結果與其上開傷害行為間具相當
    因果關係，已如前述，被告對被害人死亡之結果，應負傷害
    致死罪責，至為明確。
  ㈣綜上，本案事證明確，被告犯行堪以認定，應依法論科。 
三、論罪：
  ㈠核被告所為，係犯刑法第277條第2項前段之傷害致人於死罪
    。被告基於同一傷害犯意，於上開時地，接續甩開被害人、
    踢踹被害人胸部、腹部、臀部及背部等部位，各該行為之時
    間密接、地點相同，各行為之獨立性極為薄弱，依一般社會
    健全觀念，在時間差距上難以強行分開，在刑法評價上，視
    為數個舉動之接續施行，合為包括之一行為予以評價，較為
    合理，應論以接續犯。
  ㈡按刑事訴訟法第161條第1項規定：「檢察官就被告犯罪事實
    ，應負舉證責任，並指出證明之方法。」此為檢察官就被告
    有罪事實應負實質舉證責任之概括性規定，此一舉證責任之
    範圍，除犯罪構成事實（包括屬於犯罪構成要件要素之時間
    、地點、手段、身分、機會或行為時之特別情狀等事實）、
    違法性、有責性及處罰條件等事實外，尚包括刑罰加重事實
    之存在及減輕或免除事實之不存在。累犯事實之有無，攸關
    刑罰加重且對被告不利之事項，為刑之應否為類型性之加重
    事實，就被告而言，與有罪、無罪之問題有其相同之重要性
    （包括遴選至外役監受刑、行刑累進處遇、假釋條件等之考
    量），自應由檢察官負主張及實質舉證責任。又依司法院釋
    字第775號解釋之意旨及刑事訴訟法第289條第2項之修正，
    可知就累犯應否加重其刑之觀念，已有由原來的「必」加重
    ，轉變為較靈活之「可裁量」事項的趨勢。並且責由檢察官
    對於被告應依累犯規定加重其刑之事項，先主張並「具體」
    指出證明方法後，法院始需進行調查與辯論程序，而作為是
    否加重其刑之裁判基礎，俾落實檢察官之說明責任（即爭點
    形成責任），而符合改良式當事人進行主義之精神。綜上所
    述，法院於審酌被告是否適用累犯規定而加重其刑時，訴訟
    程序上應先由檢察官就前階段被告構成累犯之事實，以及後
    階段應加重其刑之事項，主張並具體指出證明方法後，法院
    才需進行調查與辯論程序，而作為是否加重其刑之裁判基礎
    。前階段構成累犯事實為檢察官之實質舉證責任，後階段加
    重量刑事項為檢察官之說明責任，均應由檢察官分別負主張
    及具體指出證明方法之責。倘檢察官未主張或具體指出證明
    方法時，可認檢察官並不認為被告構成累犯或有加重其刑予
    以延長矯正其惡性此一特別預防之必要，且為貫徹舉證責任
    之危險結果所當然，是法院不予調查，而未論以累犯或依累
    犯規定加重其刑，即難謂有應調查而不予調查之違法（最高
    法院刑事大法庭110年度台上大字第5660號裁定意旨可資參
    照）。查被告前於107年間因公共危險之酒後駕車案件，經
    臺灣彰化地方法院以107年度交簡字第2546號判處有期徒刑3
    月確定，於108年8月16日易服社會勞動執行完畢等情，有臺
    灣高等法院被告前案紀錄表在卷可參，其受徒刑之執行完畢
    後，5年以內故意再犯本案有期徒刑以上之罪，固為累犯，
    而檢察官雖於本院審理中主張被告前所犯係酒駕公共危險案
    件，本件亦係飲酒後誤事，認其對於刑罰反應力薄弱等語（
    見本院卷第112頁）。惟被告上開前案係公共危險案件，與
    本件傷害致死犯行，其罪質、犯罪手法與態樣並不相同，除
    上開關於案發前飲酒外，檢察官並未舉證被告就本罪有何特
    別之重大惡性，或對刑罰之反應力薄弱等教化上之特殊原因
    ，依卷內現存證據而有必要透過累犯加重之制度以達特別預
    防之目的，尚無從認被告有加重其最低本刑之必要。
　㈢按刑法第62條規定，對於未發覺之罪自首而受裁判者，減輕
    其刑。但有特別規定者，依其規定。所謂發覺，係指有偵查
    犯罪職權之公務員已知悉犯罪事實與犯罪之人而言，此固非
    以有偵查犯罪職權之機關或人員確知其人犯罪無誤為必要，
    而於對其發生嫌疑時，即得謂為已發覺；但此項對犯人之嫌
    疑，仍須有確切之根據得為合理之可疑者，始足當之，若單
    純主觀上之懷疑，要不得謂已發生嫌疑，或僅係推測其已發
    生而與事實巧合，均與已發覺之情形有別（最高法院72年度
    台上字第641號、75年度台上字第1634號判決意旨參照）。
    查南投縣政府警察局南投分局函覆原審法院關於本件查獲經
    過略以：本分局係於109年8月13日5時45分許接獲110通報鳳
    山寺有意外死亡案件，本局復於當日報請臺灣彰化地方檢察
    署代驗，同日16時許經研判死者傷勢為外力造成，因尚不知
    嫌疑人為何人，本局隨即訪查死者生前交友狀況，得知曹瑞
    昌於前1日與死者見面飲酒，遂以電話聯繫曹瑞昌至本分局
    鳳鳴派出所協助釐清案情，經鳳鳴派出所所長陳○○與曹瑞昌
    口頭訪談後始得知曹瑞昌與死者因財務糾紛於上址發生爭吵
    ，並有毆打死者之情事，有南投縣政府警察局南投分局110
    年10月28日投投警偵字第1100021154號函暨檢附勤務指揮中
    心受理110報案紀錄表（見原審卷第195至197頁）在卷可憑
    ，參以證人即鳳鳴派出所所長陳○○於原審審理中證稱：當時
    是彰化地檢署的檢察官查出死者有他殺嫌疑，通知我們分局
    ，我們就問死者平常都跟誰在一起，後來我們有通知到一位
    女性賴○○，賴○○來後，透過她的手機聯絡到被告，再叫被告
    來派出所，被告來後，其詢問他是否認識死者，前一晚有沒
    有看過死者或知道這件事，被告跟其講說因為凌晨時有跟死
    者因為金錢糾紛，有發生口角，有出拳毆打、推倒死者等語
    （見原審卷第217至218頁）。可知承辦員警於調查本案時，
    僅知悉被告與被害人於109年8月12日晚上有見面飲酒，惟對
    於何人所為，事發過程等情均不知悉，亦未掌握相關事證，
    而係因警方通知被告至鳳鳴派出所後，由被告自行告知其當
    日有毆打被害人等情，足認被告於偵查機關發覺前，即向警
    方承認本案傷害犯行，依前開說明，應合於自首之要件，依
    刑法第62條前段規定減輕其刑。
  ㈣刑法第59條所規定之酌量減輕其刑，必其犯罪情狀確可憫恕
    ，在客觀上足以引起一般人之同情，認為即予以宣告法定最
    低度刑，猶嫌過重者，始有其適用。此所謂法定最低度刑，
    固包括法定最低本刑；惟遇有其他法定減輕之事由者，則應
    係指適用其他法定減輕事由減輕其刑後之最低度刑而言。倘
    被告別有法定減輕事由者，應先適用法定減輕事由減輕其刑
    後，猶認其犯罪之情狀顯可憫恕，即使科以該減輕後之最低
    度刑仍嫌過重者，始得適用刑法第59條規定酌量減輕其刑（
    最高法院108年度台上字第1396號刑事判決意旨參照）。查
    被告僅因被害人陸續向其借款，並積欠約1000元而發生爭執
    ，即動手甩開、用力踢踹被害人胸部、腹部等部位，導致出
    血性休克死亡，且從前揭法務部法醫研究所解剖鑑定結果，
    可知被告下手不輕，而被告於本院審理時雖與被害人家屬達
    成和解，願賠償100萬元，然仍需分期給付，迄今僅依約給
    付20萬元及第一期分期款1萬4000元一節，業據告訴人張○○
    陳明在卷（見本院卷第88頁），且被告經認定自首減刑，其
    刑度已大幅減輕，已難謂宣告最低法定刑度仍嫌過重之情事
    ，縱告訴人方面同意從輕量刑，仍難認被告於犯罪時有何特
    殊之原因或環境，在客觀上足以引起一般同情，而有情堪憫
    恕之處，是尚無刑法第59條規定酌減其刑之適用。
四、本院之判斷：
　㈠原審審理結果，認被告上開犯行事證明確，而對被告論罪科
    刑，固非無見。惟被告固為累犯，然依大法官釋字第775號
    解釋及最高法院刑事大法庭110年度台上大字第5660號裁定
    意旨，難認檢察官已舉證證明被告具有特別惡性，且前案與
    本案間罪質差異甚大，如一律加重最低本刑，恐有刑罰過苛
    ，就被告本案犯行不依累犯規定加重其刑，已論述如前。原
    審未及審酌最高法院大法庭裁定意旨，對被告本案犯行依累
    犯規定加重其刑，尚有未合。至被告請求依刑法第59條酌減
    其刑云云，固無理由，惟其上訴意旨另以本件不應依刑法第
    47條第1項加重其刑一節，非無理由，本院自應予撤銷改判
    。
　㈡爰審酌被告與被害人係友人，並無仇怨，僅因被害人陸續向
    其借款，並積欠約1000元而發生爭執，即動手甩開，用力踢
    踹被害人胸部、腹部等部位，致被害人肋骨骨折（氣血胸）
    、脾臟裂傷（腹腔出血）、廣泛性瘀傷等傷害，導致出血性
    休克死亡，且被害人家屬亦因此受有天人永隔之遺憾，其行
    為敗壞治安，無視社會法治規範，所為實屬非是，惟念及被
    告犯後與被害人家屬達成和解，已履行部分和解條件，原審
    之告訴代理人於原審表示對刑度並無意見，對緩刑亦無意見
    （見原審卷第225頁），告訴人於本院準備程序中陳稱：被
    告有給付20萬元及第一期1萬4000元，其餘因被告身體狀況
    不佳無法工作，尚未給付；被告身體好了再履行，其能諒解
    被告目前之身體狀況等語（見本院卷第88頁），兼衡其犯罪
    動機、目的、手段、自陳國中畢業之智識程度，在彰化殯儀
    館打雜工，經濟狀況勉持，與1位就讀大學女兒同住，及其
    坦承犯行之犯後態度，及其前已有酒駕公共危險之前案紀錄
    （按本件雖不依累犯加重，惟仍得就被告上開構成累犯之前
    科、素行資料，列為刑法第57條第5款所定「犯罪行為人之
    品行」之審酌事項），及其患有肝硬化等疾病，有診斷書2
    份可參（見本院卷第123、125頁）等一切情狀，量處如主文
    第2項所示之刑。又被告及其辯護人於原審雖請求緩刑宣告
    ，然被告既經本院量處有期徒刑5年，自不符合緩刑之要件
    ，自無從宣告緩刑，附此敘明。
據上論斷，應依刑事訴訟法第369條第1項前段、第364條、第299
條第1項前段，判決如主文。
本案經檢察官廖秀晏提起公訴，檢察官李月治到庭執行職務。
中　　華　　民　　國　　111 　年　　6 　　月　　1 　　日
            刑事第十二庭   審判長法　官　張  國  忠
                                 法　官  李  雅  俐
                                 法　官  陳      葳 
以上正本證明與原本無異。
如不服本判決應於收受送達後20日內向本院提出上訴書狀，其未
敘述上訴理由者，並得於提起上訴後20日內向本院補提理由書狀
（均須按他造當事人之人數附繕本）「切勿逕送上級法院」。因
疫情而遲誤不變期間，得向法院聲請回復原狀。 

　　　　　　　　　　　　　     　書記官  蔡  皓  凡

中　　華　　民　　國　　111 　年　　6 　　月　　1 　　日
                  
附錄法條：
刑法第277條
傷害人之身體或健康者，處5年以下有期徒刑、拘役或50萬元以
下罰金。
犯前項之罪，因而致人於死者，處無期徒刑或7年以上有期徒刑
；致重傷者，處3年以上10年以下有期徒刑。